臺灣高雄地方法院刑事判決　　　　　　　　　　　　九十一年度易字第三二五號
　　公　訴　人　臺灣高雄地方法院檢察署檢察官
　　被　　　告　乙○○
右列被告因竊盜案件，經檢察官聲請簡易判決處刑（九十一年度偵字第八○五九號）
及移送併案審理（九十一年度偵字第一二六九八號、第一四四四一號），本院高雄簡
易庭認不宜以簡易判決處刑（九十一年度雄簡字第八一五號），移由本院依通常程序
處理，本院判決如左：
    主  文
乙○○共同連續竊盜，處有期徒刑伍月，如易科罰金，以參佰元（即新台幣玖佰元）
折算壹日。
    事  實
一、乙○○基於意圖為自己不法所有之概括犯意，先於民國九十一年四月十四日搭乘
    年籍姓名均不詳之綽號「阿鴻」之成年男子所騎乘之車牌號碼ＸＩＬ─五七六號
    重型機車，於附表編號一所示之犯罪時間，行經附表編號一所示之犯罪地點時，
    見丙○○所有之工具箱乙只（內有擴管器二個、切管刀二支、三分鑽頭一支、銅
    頭十個、鋸子一支、夾管器一包、板手一支、鐵鎚一支）置放於該址貨車（車牌
    號碼ＺＩ─二七六三號）上，而丙○○正下車購物中，乙○○即與「阿鴻」基於
    共同竊盜之犯意聯絡，由乙○○下車行竊，「阿鴻」則未熄火停車等待乙○○。
    俟乙○○竊得該工具箱，正欲將之置放於上開機車腳踏板上時，丙○○早已目睹
    上情，旋即趨前攔阻乙○○與「阿鴻」，並馬上報警而當場查獲，惟「阿鴻」則
    趁機逃逸。復於九十一年六月十一日，乙○○搭乘許正華所騎乘之車牌號碼ＺＪ
    Ｅ─二八二號輕型機車，於附表編號二所示之犯罪時間，行經附表編號二所示之
    犯罪地點時，見陳進柱所有之施工用電鑽乙支置放於該址地上，而陳進柱正在附
    近幫商家接水管，乙○○即與許正華基於共同竊盜之犯意聯絡，由乙○○下車行
    竊，許正華則未熄火停車等待乙○○，俟乙○○竊得該電鑽，正欲坐上該機車離
    去時，陳進柱早已目睹上情，旋即趨前攔阻乙○○與許正華，並馬上報警而當場
    查獲。嗣於附表編號三所示之犯罪時間，乙○○徒步行經附表編號三所示之犯罪
    地點時，見甲○○所有之手機乙支置放於該址桌上，甲○○正在附近工作，乙○○即竊取該手機，得手後立刻逃離現場，惟早經陳泉潣目睹上情，陳泉潣即自後
    追趕，後於高雄市○○區○○街與三民街口逮捕乙○○，乙○○於返還該手機後
    ，趁機逃逸，嗣經獲報前來之警員於九十一年七月四日下午五時三十分許，在高
    雄市前金區○○○路一○六巷口查獲。
二、案經高雄市政府警察局三民第一分局報告台灣高雄地方法院檢察署檢察官偵查而
    聲請簡易判決處刑及併送併案審理。
    理  由
一、訊據被告乙○○固坦承於右揭時、地與「阿鴻」、許正華，就其等是否竊取前揭
    工具箱、電鑽、手機乙事，與被害人丙○○、告訴人陳進柱、甲○○發生紛爭，
    惟矢口否認有何竊盜之犯行，辯稱：(一)伊係拜託「阿鴻」載伊去菜市場，在途中
    發現前揭工具箱，伊因對該工具箱感到好奇，所以就停下來看。伊看到二位年輕
    人走過來，就將工具箱拿起來問說是否是他們的，然該二人不問青紅皂白就打伊
    ，「阿鴻」就對該二人說不要問都不問就打人，該二人就問「阿鴻」是不是要挺
    伊，「阿鴻」一聽就離去，離去是為了找人來理論；(二)伊坐許正華的機車是要到
    處走走，伊於途中見到前揭電鑽，便問正在施工的人，該電鑽是作何用處，若沒
    有用的話，伊要拿回去當破爛回收。有好幾個人看到伊拿起電鑽便過來打伊，伊
    並沒有竊取電鑽的意思；(三)伊確實於右揭時、地拿走前揭手機，會拿手機是因為
    覺得手機很漂亮，伊並沒有偷手機的意思。伊走了四、五步路後，就有人追出來
    要手機，伊便返還了，就算沒人追出來要，伊也會將手機放回去。伊並沒有逃跑
    ，是當場有人說要帶人打伊，伊覺得害怕云云。經查：
  (一)右揭附表編號一所示之犯罪事實，除據被害人丙○○於警詢及偵查中指述綦詳外
    ，且前揭被竊工具箱乙只（含其內之前揭各項物品）業已發還被害人保管之事實
    ，則有贓物認領保管收據乙紙在卷可稽。被告雖辯稱：因伊對該工具箱感到好奇
    ，所以就停車下來看，並將工具箱拿起來，問走過來的二位年輕人說是否是他們
    的，伊並無竊盜之意思云云。然查，被告係託「阿鴻」騎車載其去市場，而該工
    具箱所在之位置離市○○○○段路要走，業據被告於本院審理時自承在卷。審諸
    該工具箱僅係一般工作用之工具箱，應無特別引人之處，而被告既係託人載其前
    往市場，依照一般社會通常經驗，應會直接前往，實無於途中見此工具箱，即特
    地停車下來觀看該工具箱之理由，故被告辯稱因對該工具箱感到好奇而停車觀看
    乙節，誠屬難採。再被告若僅係將該工具箱拿起來詢問屬於何人所有，衡情一般
    人應不致誤認被告有何竊盜犯行，縱使誤認，亦會因被告之解釋而釐清，更不至
    貿然即毆打被告為是；況被害人既不認識被告，與被告應無嫌隙可言，亦不至任
    意構陷被告入罪，堪見被害人應有目睹被告竊取該工具箱，始會緊急趨前攔阻被
    告，並將其送警查辦。此外，衡以案發現場係屬公共場所，當時又係白天，若如
    被告所辯並無竊盜之犯行，「阿鴻」大可與被告、被害人一起留下，等待警方前
    來處理，實無須懼怕被害人對其有何不利。然則，「阿鴻」於案發之後隨即逃離
    現場，甚至將所騎之機車留在現場，足見「阿鴻」應係認為竊盜犯行遭人發現，
    畏罪情虛，始緊急逃離。至被告雖辯稱「阿鴻」係找人來理論云云，然此與被告
    於警詢中所供：伊不知道「阿鴻」為什麼要跑走等語不符，被告事後翻異前詞，
    顯然係卸責之詞，自無足取。基上各項證據資料顯示，事證應屬明確，應堪認定
    被告與「阿鴻」確共同為右揭附表編號一所示之竊盜犯行。
  (二)右揭附表編號二所示之犯罪事實，除據告訴人陳進柱於警詢中指述綦詳外，且前
    揭被竊電鑽乙把業已發還告訴人保管之事實，則有贓物認領保管收據乙紙在卷可
    稽。被告雖辯稱：許正華騎機車載伊到處走走，伊於途中見到前揭電鑽，便問正
    在施工的人，該電鑽是作何用處，若沒有用的話，伊要拿回去當破爛回收。有好
    幾個人看到伊拿起電鑽便過來打伊，伊並沒有竊盜電鑽的意思云云。惟查，該施
    工電鑽係放置於施工處之地上，此應為被告所明知，殆見該施工電鑽應係供施工
    之用，依常理而論，該電鑽既有正常用途，應不至認為該施工電鑽會係所謂「破
    銅爛鐵」而可供回收，是被告辯稱其係詢問可否當破爛回收乙節，顯有違常理，
    自難採信。再被告若僅係將該電鑽拿起來詢問是否可供破爛回收，衡情一般人應
    不致誤認被告有何竊盜犯行，縱使誤認，亦會因被告之解釋而釐清，更不至貿然
    即毆打被告為是；況告訴人既不認識被告，與被告應無嫌隙可言，亦不至任意構
    陷被告入罪，堪見告訴人應有目睹被告竊取該電鑽，始會緊急趨前攔阻被告，並
    將其送警查辦。此外，許正華於警詢中否認其騎機車搭載被告，並表示不清楚何
    以被告會出現於現場云云；然許正華於偵查中則改口供稱其係載被告去玩，後來
    騎到案發現場，被告說要下車，其並不知道被告要做何事云云。可知許正華前後
    所供不一，其所供可否採信自不無疑問。況徵諸許正華之供詞，足見其極力撇清
    與被告之關係，一旦無法撇清關係，則表明不知被告所為，益證許正華應係知悉
    被告係要竊取前揭電鑽，始極力排除其自身之涉入案情。又倘若許正華並無共犯
    該竊盜犯行，大可於一開始即承認認識被告，但不知被告所為；其事後始為此辯
    稱，顯係避重就輕之詞，委無足取。基上各項證據資料顯示，事證應屬明確，應
    堪認定被告與許正華確共同為右揭附表編號二所示之竊盜犯行。
  (三)右揭附表編號三所示之犯罪事實，除據告訴人甲○○於警詢中指述綦詳外，並經
    證人即追捕被告之人陳泉潣於警詢中證述明確，且前揭被竊手機乙支業已發還告
    訴人保管之事實，則有贓物認領保管收據乙紙在卷可稽。被告雖辯稱：伊確實於
    右揭時、地拿走前揭手機，會拿手機是因為覺得手機很漂亮，伊並沒有偷手機的
    意思。伊走了四、五步路後，就有人追出來要手機，伊便返還了，就算沒人追出
    來要，伊也會將手機放回去云云。然查，該手機係置放於告訴人住宅前之桌上，
    明顯屬於他人所有，以一般人之觀念，應不會隨便拿取他人手機觀看。復依被告
    上開所自承，其除了覺得該手機漂亮而拿起欣賞外，更將手機擅自帶離走了四、
    五步，衡情一般人若覺得他人之手機漂亮，縱令會不自覺順手拿起來欣賞，亦不
    至在未詢問該手機所有人（或持有人）之前，即將該手機擅自帶離。況被告與告
    訴人既不相識，更不應在未詢問告訴人之前，即將告訴人所有之手機擅自帶離。
    被告既有此異常舉動，依一般社會通常經驗，顯然應有意圖竊盜之犯意為是，其
    辯稱僅係欣賞該手機，之後會自動將手機返還云云，當難採信。再被告若僅係純
    粹欣賞該手機，衡情一般人應不致誤認被告有何竊盜犯行，縱使誤認，亦會因被
    告之解釋而釐清，更不至貿然即毆打被告為是；況告訴人與證人既不認識被告，
    與被告應無嫌隙可言，也不至任意構陷被告入罪，堪見該證人應有目睹被告竊取
    該電鑽，始會緊急趨前追捕被告，並將其送警查辦。基上各項證據資料顯示，事
    證應屬明確，應堪認定被告確有右揭附表編號三所示之竊盜犯行。
二、核被告所為，係犯刑法第三百二十條第一項之普通竊盜罪。被告與「阿鴻」就右
    揭附表編號一所示之竊盜犯行，與許正華就右揭附表編號二所示之竊盜犯行，各
    具有犯意之聯絡與行為之分擔，為共同正犯。又被告先後多次竊盜犯行，時間緊
    接，所犯構成要件相同，顯係基於概括犯意為之，為連續犯，依刑法第五十六條
    規定，以一罪論，並加重其刑。又附表編號二至三所示之二次竊盜犯行，聲請簡
    易判決處刑意旨雖未論及，但與其所指附表編號一之竊盜犯行有連續犯之裁判上
    一罪之關係，應為起訴效力所及，本院自應併予審判，附此敘明。本院審酌被告
    並無任何前科紀錄，有本院被告院內索引卡紀錄表、台灣高等法院被告全國前案
    紀錄表及刑案資料查註紀錄表各乙份在卷可按，品行尚稱良善；惟被告連續三次
    竊盜，固均及時遭查獲，並已將遭竊之物發還被害人丙○○、告訴人陳進柱、甲○○保管，所生實害尚屬輕微，且所竊之工具箱乙只（含其內各項物品）、電鑽
    乙把、手機乙支分別僅約新台幣（下同）七千八百五十元、八千元、六千元，業
    據被害人丙○○、告訴人陳進柱、甲○○陳明在卷，價值固屬非鉅，但被告於犯
    後仍飾詞圖卸其責，顯然毫無悔改之意等一切情狀，量處如主文所示之刑，併諭
    知易科罰金之折算標準。
據上論斷，應依刑事訴訟法第二百九十九條第一項前段，刑法第二十八條、第五十六
條、第三百二十條第一項、第四十一條第一項，罰金罰鍰提高標準條例第一條前段、
第二條，判決如主文。
本案經檢察官陳正達到庭執行職務。
中華      民      國      九十一      年    十一    月    二十    日
                                臺灣高雄地方法院刑事第七庭
                                    法  官    陳信旗
右正本證明與原本無異。
如不服本判決，應於判決送達後十日內，向本院提出上訴狀。
                                    書記官    張家榮
中      華      民      國      九十一      年    十一    月    二十    日
┌───────────────────────────────────┐
│附表                                        九十一年度易字第三○二五號│
├───┬─────┬─────────┬────────┬──────┤
│編號  │犯罪時間  │犯罪地點          │犯罪行為        │備註        │
├───┼─────┼─────────┼────────┼──────┤
│一    │九十一年四│高雄市三民區建國三│見被害人丙○○所│與「阿鴻」共│
│      │月十四日下│路四一五號前      │有之工具箱乙只（│同為之      │
│      │午一時四十│                  │內有擴管器二個、│            │
│      │五分許    │                  │切管刀二支、三分│            │
│      │          │                  │鑽頭一支、銅頭十│            │
│      │          │                  │個、鋸子一支、夾│            │
│      │          │                  │管器一包、板手一│            │
│      │          │                  │支、鐵鎚一支）置│            │
│      │          │                  │放於該址貨車（車│            │
│      │          │                  │牌號碼ＺＩ─二七│            │
│      │          │                  │六三號）上，便竊│            │
│      │          │                  │取得手          │            │
├───┼─────┼─────────┼────────┼──────┤
│二    │九十一年六│高雄市○○區○○路│見告訴人陳進柱所│與許正華共同│
│      │月十一日晚│與黎明里五八巷口  │有之電鑽乙把置放│為之        │
│      │上六時四十│                  │於該址地上，便竊│            │
│      │五分許    │                  │取得手│            │
├───┼─────┼─────────┼────────┼──────┤
│三    │九十一年七│高雄市○○區○○街│見告訴人甲○○所│            │
│      │月四日下午│三三號騎樓前      │有之行動電話乙支│            │
│      │五時二十分│                  │置放於該址桌上，│            │
│      │許        │                  │便竊取得手。    │            │
└───┴─────┴─────────┴────────┴──────┘
附錄本判決論罪之法條：
刑法第三百二十條第一項
    意圖為自己不法之所有或第三人不法之所有，而竊取他人之動產者，為竊盜罪，
    處五年以下有期徒刑、拘役或五百元以下罰金。
